【裁判字號】    90,上易,143
【裁判日期】    900314
【裁判案由】    傷害
【裁判全文】
臺灣高等法院刑事判決                              九十年度上易字第一四三號
    上  訴  人
    即  被  告  甲○○
    選任辯護人  陳明暉
右上訴人因傷害案件，不服臺灣台北地方法院八十九年度易字第一七二二號，中華民
國八十九年十一月二十一日第一審判決（起訴案號：臺灣台北地方法院檢察署八十九
年度偵字第四二七五號）提起上訴，本院判決如左：
    主  文
上訴駁回。
    事  實
一、甲○○與劉秀麗係夫妻，渠等與林玟玲、乙○○均係新光人壽保險股份有限公司
    之同事關係，民國八十九年一月二十五日上午十時許，在台北市○○○路○段二
    八七號十六樓之辦公室內，雙方因細故發生口角，而互有拉扯, 甲○○竟單獨基
    於普通傷害之故意，徒手摑打乙○○之臉部，並將之推倒在地，致乙○○受有臉
    部瘀青併背部挫傷之傷害（劉秀麗告訴林玟玲傷害部分及林玟玲告訴甲○○及劉
    秀麗共同傷害部分均經撤回告訴）。
二、案經乙○○訴由台北市政府警察局松山分局移送台灣台北地方法院檢察署檢察官
    偵查起訴。
    理  由
一、訊據上訴人即被告甲○○固坦承於前揭時地與乙○○發生口角之事，惟矢口否認
    有何傷害乙○○之犯行，辯稱：是乙○○與林玟玲在辦公室內伊太太跛腳成瘸
    ，伊就去問乙○○指誰，乙○○就伊三字經，並以鏡子丟伊，伊有順手回擋，
    是乙○○自己重心不穩跌到云云。惟查，右揭事實業據告訴人乙○○於警訊時指
    訴甚詳（見偵查卷第九頁正反面偵訊筆錄、原審八十九年九月二十八日訊問筆錄
    ），核與同案被告林玟玲於警訊時供稱：伊與乙○○聊天時，甲○○即走過來問
    渠等談論何事，動手打乙○○一巴掌，並將其推倒在地之情節相符（見偵查卷第
    七頁反面、第八頁反面），並有馬偕紀念醫院八十九年一月二十五日出具載明乙
    ○○受有臉部瘀青併背部挫傷等內容之甲種診斷證明書一紙附卷可按（附偵查卷
    第十一頁），足見告訴人指訴情節非虛，被告甲○○確有先動手推打打乙○○之
    事。參以證人高秀平於原審結證稱：那天伊是跟公司經理在聊天，等聽到吵架聲
    音伊回頭，看到翁某與乙○○在爭執。有看到翁某揮手把雨傘擋掉，當時是林玟
    玲持雨傘自乙○○背後要打翁某，伊看到就衝上去將翁某抓住，就將他拉開，因
    伊當時是從正面將翁某整個人抱住。翁某沒有繼續打張女或林女，亦未看到翁某
    去推或去打張女或林女。伊確定王淑華有在場，因伊在電梯口有碰到王淑華，之
    後進到辦公室不到一分鐘就發生此事。伊抱住翁某時不知被何物打到，是王女問
    伊頭上有無受傷，王女告訴伊是否有被鏡子丟到等語（見原審八十九年十月十七
    日訊問筆錄），及證人王淑華於原審結證稱：高秀平轉身過去時，伊有看到，伊
    有看到翁某撥開雨傘。當時林玟玲要打翁某，沒有打到，被翁某撥開，高秀平就
    抱住翁某。接著林女又要打翁某，劉秀麗就上前去搶傘。後來劉秀麗有抓住雨傘
    。劉秀麗的臉是在這個時候被林女的雨傘打到的。高秀平抱住翁某時，乙○○有
    丟鏡子，但沒有丟到翁某，是丟到高秀平等語（見原審八十九年十月十七日訊問
    筆錄）。證人丙○○於本院調查時證稱：我看到林玟玲拿傘要打被告，經被告回
    掉；高秀平抱住被告時，乙○○拿鏡子丟他沒有丟到，丟到高秀平；乙○○如何
    跌倒，我沒有看到等語（見本院九十年二月十五日訊問筆錄）。足證乙○○係在
    甲○○已被前來勸架之同事高秀平抱住時，始持鏡子丟擲甲○○，而非乙○○先
    行以鏡子丟擲甲○○，甲○○因順手回擋之故打到乙○○，被告甲○○辯稱係因
    乙○○先持摺疊鏡攻擊伊，伊始有順手回擋之正當防衛行為云云，顯不可採，且
    證人高秀平係聽見吵架聲音，回頭即看見林玟玲自乙○○背後持傘要打甲○○，
    甲○○並將傘撥開後，因而上前抱住甲○○，並目睹此後發生之經過，然依同案
    被告林玟玲於警訊時供稱：甲○○走過來問渠等談論何事，動手打乙○○一巴掌
    ，並將其推倒在地，伊見狀即上前阻止，甲○○卻反過來動手打伊，伊即隨手拿
    一把雨傘自衛等語（見偵查卷第八頁反面），是林玟玲持傘打甲○○之事，應係
    發生在甲○○毆打乙○○之後，另證人王淑華於原審亦證稱：伊沒有看到張女跌
    倒在地上的經過，因當時很亂。伊亦沒有看到翁某打乙○○一巴掌，因當時伊遠
    遠的從電梯的門要往辦公室走進來，伊沒有看到等語（見前揭筆錄）。證人丁○
    ○於本院調查時證稱：看到玟玲拿傘要攻擊被告，但被告用手撥開，事後被高秀
    平抱住；被告有無打告訴人臉部，我沒有看到等語（見本院九十年二月十五日訊
    問筆錄）。顯見證人高秀平、王淑華、丁○○應均未及目睹被告甲○○先前毆打
    乙○○之經過，渠等之證詞尚無從為有利於被告甲○○之證明。被告所辯無非卸
    責之詞，不足採信，犯行堪以認定。證人戊○○經傳未到，但本件事證已臻明確
    ，核無再傳訊必要，併此敘明。
二、核被告甲○○所為係犯刑法第二百七十七條第一項之傷害罪。原審認被告罪證，
    適用刑法第二百七十七條第一項、第四十一條，罰金罰鍰提高標準條例第一條前
    段、第二條之規定及審酌被告犯罪之動機、目的、手段、犯罪時所受之刺激、被
    害人所傷害程度及被告犯罪後之態度等一切情狀，量處拘役四十日，並諭知易科
    罰金之折算標準。同時說明公訴意旨另以：甲○○、劉秀麗與林玟玲均屬同事關
    係，民國八十九年一月二十五日十時許，在台北市○○○路○段二八七號十六樓
    ，因細故發生衝突，甲○○與劉秀麗竟均基於普通傷害之共同故意，相互拉扯，
    致林玟玲受有右上臂瘀傷十×九公分，右前臂瘀傷十六×五公分，兩處皆為暗紅
    色具微紫色、兩臀瘀傷約二點五×二點五公分等傷害，因認被告甲○○此部分涉
    犯傷害罪嫌云云。按告訴乃論之罪，告訴人於第一審辯論終結前得撤回其告訴，
    又告訴經撤回者，應諭知不受理之判決，刑事訴訟法第二百三十八條第一項、第
    三百零三條第三款定有明文。查本件告訴人林玟玲告訴被告甲○○傷害案件，起
    訴書認係犯刑法第二百七十七條第一項之罪，依同法第二百八十七條前段之規定
    ，須告訴乃論。茲據告訴人林玟玲於原審當庭撤回其告訴，依照上開說明，此部
    分原應諭知不受理之判決，惟此部分與前開論罪科刑部分，係屬裁判上一罪之關
    係，不另為不受理判決之諭知。其認事用法及量刑尚無不合，被告上訴猶執陳詞
    ，否認犯罪，非有理由，應予駁回。
據上論斷，應依刑事訴訟法第三百六十八條，判決如主文。
本案經檢察官沈世箴到庭執行職務。
中      華      民      國      九十      年      三      月    十四    日
                              臺灣高等法院刑事第二十一庭
                                  審判長法  官  葉  騰  瑞
                                        法  官  江  國  華
                                        法  官  莊  明  彰
右正本證明與原本無異。
不得上訴。
                                        書記官  廖  嫣  雯
中      華      民      國      九十      年      三      月    十四    日
附錄：本判決論罪科刑法條全文
刑法第二百七十七條
傷害人之身體或健康者，處三年以下有期徒刑、拘役或一千元以下罰金。
犯前項之罪，因而致人於死者，處無期徒刑或七年以上有期徒刑，致重傷者，處三年
以上、十年以下有期徒刑。


司法院資訊處製作；財團法人民間司法改革基金會備份。
